【裁判字號】    98,台聲,848
【裁判日期】    980820
【裁判案由】    損害賠償聲請再審
【裁判全文】
最高法院民事裁定              九十八年度台聲字第八四八號
聲  請  人  甲○○
            乙○○
            丙○○
            丁○○
            戊○○
            己○○
                        號3樓.
            庚○○
                        號
共      同
訴訟代理人  王年柿律師
上列聲請人因與相對人辛○○間請求損害賠償事件，對於中華民
國九十八年五月十四日本院裁定（九十八年度台上字第八一七號
），聲請再審，本院裁定如下：
    主  文
聲請駁回。
聲請訴訟費用由聲請人負擔。
    理  由
本件聲請人主張本院九十八年度台上字第八一七號確定裁定（下
稱原確定裁定）有民事訴訟法第四百九十六條第一項第一款之情
形，對之聲請再審，係以：伊委託仲介公司銷售系爭房地之期限
業已屆滿，系爭房地仍在查封中，迄伊再次出賣於第三人，以第
三人給付之價金清償債務，除去查封之前，不能給付之情形依舊
，先前成立之以斡旋金轉作定金之契約，應歸於無效，伊即無任
何違約情事。又再審被告所交付予仲介公司保管之定金支票，仲
介公司並未提示，亦未將之轉交予伊，故伊未實際收受再審被告
所交付之定金，再審被告即未因交付定金而受有損害，自無賠償
請求權可行使，亦不能請求伊加倍返還定金。又仲介公司為雙方
代理，其無故未提示支票請求付款，並將定金交付予伊，係屬未
盡買受人依法給付價金之義務，原審判決就未提示支票所生不利
益於再審被告之法律效果，竟疏而不論，即有判決不備理由之違
法。依意願書第三條之約定，買賣雙方互為買賣意思之合致，除
以斡旋金轉作定金外，尚須於五日內由買賣雙方磋商買賣條件時
，再審原告全面接受意願書所載條件，並簽訂買賣書面契約，買
賣始成立。因伊於嗣後之協商中不同意再審被告之付款條件，先
前甲○○代表再審原告在意願書簽章表示轉定之行為，應隨之失
其效力，買賣契約即未成立。另買賣雙方既曾進行磋商買賣事宜
，則於甲○○於意願書簽名處下方有關「賣方同意依意願書上之
條款出售」之定型化契約條款既應認為無效，買賣契約亦難認為
有效。則原確定裁定之前原審判決即有確認事實不依證據之違法
。故原確定裁定有民事訴訟法第四百九十六條第一項第一款所定
之再審事由云云，為其論據。
惟按上訴第三審法院，非以原判決違背法令為理由，不得為之。
又提起上訴，上訴狀內應記載上訴理由，其以民事訴訟法第四百
六十九條所定事由提起第三審上訴者，應於上訴狀內表明：原判
決所違背之法令及其具體內容、暨依訴訟資料合於該違背法令之
具體事實。其依同法第四百六十九條之一規定提起上訴者，並應
具體敘述為從事法之續造、確保裁判之一致性或其他所涉及之法
律見解具有原則上重要性之理由。同法第四百六十七條、第四百
七十條第二項分別定有明文。而依同法第四百六十八條規定，判
決不適用法規或適用不當者，為違背法令；依同法第四百六十九
條規定，判決有該條所列各款情形之一者，為當然違背法令。是
當事人提起第三審上訴，如合併以同法第四百六十九條及第四百
六十九條之一之事由為上訴理由時，其上訴狀或理由書應表明該
判決所違背之法令條項，或有關判例、解釋字號，或成文法以外
之習慣或法理等及其具體內容，暨係依何訴訟資料合於該違背法
令之具體事實，並具體敘述為從事法之續造、確保裁判之一致性
或其他所涉及之法律見解具有原則上重要性之理由。如未依上述
方法表明，或其所表明者與上開法條規定不合時，即難認為已合
法表明上訴理由，其上訴自非合法。次按民事訴訟法第四百九十
六條第一項第一款所謂適用法規顯有錯誤，係指確定判決所適用
之法規顯然不合於法律規定，或與司法院現尚有效及大法官（會
議）之解釋，或本院現尚有效之判例顯有違反，或消極的不適用
法規顯然影響裁判者而言，並不包括判決理由矛盾、理由不備、
取捨證據失當、調查證據欠週、漏未斟酌證據、認定事實錯誤及
在學說上諸說併存致發生法律上見解歧異等情形在內。查本件前
訴訟程序第二審為聲請人敗訴之判決，聲請人提起第三審上訴，
其上訴理由就該第二審判決所論斷：兩造就系爭房地買賣契約之
必要之點，即「買賣標的物」、「買賣價金」、「價金採用銀行
履約保證專戶方式給付」，已意思表示一致，系爭房地買賣契約
業已成立生效；再審原告甲○○、庚○○、乙○○、丁○○、丙
○○、戊○○、己○○等七人未依約履行，而將系爭房地出賣予
訴外人何文山，已辦畢所有權移轉登記，系爭房地買賣契約係因
可歸責於甲○○、庚○○、乙○○、丁○○、丙○○、戊○○、
己○○等七人之事由致不能履行等情，暨該第二審本其自由裁量
權所酌減之違約金數額，指為不當。無非係就第二審取捨證據、
認定事實之職權行使，指摘其為不當，並就第二審所為論斷，泛
言未論斷，或論斷矛盾、違法，而非表明該判決所違背之法令及
其具體內容暨依訴訟資料合於該違背法令之具體事實，亦非具體
敘述為從事法之續造、確保裁判之一致性或其他所涉及之法律見
解具有原則上重要性之理由，難認其已合法表明上訴理由。原確
定裁定因而認其上訴為不合法，駁回其第三審上訴，經核並無適
用法規顯有錯誤之情事。本件再審之聲請，自非有理由。
據上論結，本件聲請為無理由。依民事訴訟法第九十五條、第七
十八條，裁定如主文。
中    華    民    國  九十八  年    八    月   二十   日
                      最高法院民事第七庭
                          審判長法官  劉  福  聲
                                法官  鄭  玉  山
                                法官  袁  靜  文
                                法官  許  澍  林
                                法官  葉  勝  利
      本件正本證明與原本無異
                                      書  記  官
中    華    民    國  九十八  年    九    月    二    日
                                                      Q


司法院資訊處製作；財團法人民間司法改革基金會備份。
